【裁判字號】    99,毒抗,336
【裁判日期】    991109
【裁判案由】    毒品危害防制條例
【裁判全文】
臺灣高等法院刑事裁定                 99年度毒抗字第336號
抗  告  人
即  被  告  甲○○
上列抗告人因違反毒品危害防制條例案件，不服臺灣板橋地方法
院99年度毒聲字第1367號，中華民國99年10月11日裁定（聲請案
號：臺灣板橋地方法院檢察署99年度毒偵字第5947號）提起抗告
，本院裁定如下：
    主  文
抗告駁回。
    理  由
一、抗告意旨略以：抗告人從未有施用安非他命之犯行，於查獲
    後經採尿送驗，尿液之所以會呈現安非他命陽性反應，時係
    因抗告人之男友游天福有施用安非他命之習性，抗告人與其
    在外租屋同居近2個月，抗告人可能因長時間在密室內吸入
    二手煙致呈安非他命陽性反應，此可由安非他命檢驗標準值
    為500ng/ml，抗告人之檢驗結果為545ng/ml，而抗告人男友
    之檢驗值達3600ng/ml交互參照，可認抗告人確係在密室內
    誤吸入二手煙而無施用安非他命犯行云云。
二、按犯毒品危害防制條例第10條之罪者，檢察官應聲請法院裁
    定，令被告入勒戒處所觀察、勒戒，其期間不得逾2月，同
    條例第20條第1項定有明文。又毒品危害防制條例第20條第1
    項關於觀察、勒戒之規定，係屬強制規定，除於毒品危害防
    制條例第21條第1項所稱犯同條例第10條之罪者，於犯罪未
    發覺前，自動向行政院衛生署指定之醫療機構請求治療，醫
    療機構免將請求治療者送法院或檢察機關之情形外，只要違
    反犯毒品危害防制條例第10條之規定者，檢察官即應向法院
    提出聲請裁定其入勒戒處所觀察、勒戒，並無任何例外之規
    定。
三、經查：
  (一)抗告人即被告甲○○基於施用第二級毒品甲基安非他命之犯
    意，於民國99年7月23日凌晨2時5分許為警採尿時回溯96 小
    時內之某時許，在不詳處所，以不詳方法施用第二級毒品甲
    基安非他命，嗣為警於99年7月22日晚間11時50分許，在臺
    北縣板橋市○○街138巷3弄51號為警查獲，被告雖否認上揭
    施用毒品犯行，惟其為警查獲後所採集之尿液，經送臺灣檢
    驗科技股份有限公司以EIA酵素免疫分析法初步檢驗，因安
    非他命閥值檢驗結果大於500ng/ml，判定為陽性，經該公司
    再以GC/MS氣相層析質譜儀法確認檢驗方式鑑驗，就其中關
    於甲基安非他命部分，亦檢出確認數值554ng/ml，此有該公
    司99年8月5日實驗室尿液檢體編號D0000000號濫用藥物檢驗
    報告及臺北縣政府警察局新莊分局偵辦毒品案件被移送者姓
    名及代碼對照表在卷可稽，足認被告確有於上開時間在不詳
    處所施用第二級毒品甲基安非他命之事實。原審因而依檢察
    官之聲請諭知抗告人施用第二級毒品，應送勒戒處所觀察、
    勒戒，經核並無不合。
  (二)抗告人以其係因吸入其男友之二手煙，致尿液檢驗呈現陽性
    反應云云，惟按同處一室之人，若其中1人施用第一、二級
    毒品，其他未施用者之尿液經檢驗是否會呈海洛因、甲基安
    非他命陽性反應，雖無相關文獻資料可供參考，然依常理判
    斷，若與吸食第一、二級毒品海洛因、甲基安非他命者同處
    一室，其吸入「二手煙」或蒸氣之影響程度，與空間大小、
    密閉性、吸入之濃度多寡及吸入時間長短等因素有關，且因
    個案而異，縱然吸入二手煙或蒸氣者之尿液可檢出毒品反應
    ，其濃度亦應遠低於施用者，此有行政院衛生署管制藥品管
    理局93年7月30日管檢字第0930007004號函可參，又吸入煙
    霧或安非他命之「二手煙」，在文獻上雖尚無能否由尿液中
    檢驗出煙毒或安非他命反應之研究報告，然依法務部調查局
    檢驗煙毒或安非他命案件經驗研判，若非長時間與吸毒者直
    接相向，且存心大量吸入吸毒者所呼出之煙氣，以「二手煙
    」中可能存在之低劑量煙毒或安非他命，應不致在尿液中檢
    驗出煙毒或安非他命反應，亦有法務部調查局（第六處）82
    年8月6日（82）技一字第4153號函可佐，足認以二手煙方式
    吸入安非他命或甲基安非他命者，必須刻意長時間在密閉空
    間內與施用者直接相向，且故意大量吸入施用者所呼出之氣
    體，其尿液之檢驗方呈現甲基安非他命類陽性反應，並非僅
    與施用者同室相處，即可在尿液中檢驗出甲基安非他命陽性
    反應，是抗告人辯以其尿液檢驗呈現陽性反應，係因吸入男
    友之二手煙所致云云，難認可採。綜上，本件抗告人抗告意
    旨為無理由，應予駁回。
據上論結，應依刑事訴訟法第412條，裁定如主文。
中    華    民    國    99    年    11    月    9     日
                  刑事第十庭  審判長法  官  宋  祺
                                    法  官  高玉舜
                                    法  官  陳明珠
以上正本證明與原本無異。
不得再抗告。
                                    書記官  胡勤義
中    華    民    國    99    年    11    月    9     日

司法院資訊處製作；財團法人民間司法改革基金會備份。
